臺灣基隆地方法院刑事判決　　　　　　　　　　　　　　九十年度訴字第二五一號
　　公　訴　人　臺灣基隆地方法院檢察署檢察官
　　被　　　告　庚○○
右列被告因詐欺案件，經檢察官提起公訴（九十年度偵緝字第○一四號、第○四四號
、九十年度偵字第一四九九號），本院判決如左：
    主  文
庚○○共同常業詐欺，處有期徒刑貳年。
    事  實
一、庚○○曾因重傷害案件，經台灣基隆地方法院於民國八十九年二月二十四日以八
    十七年度訴字第三三一號判處有期徒刑二年，緩刑四年，現仍在緩刑期間，竟仍
    不知悔改，與丙○○（另案由臺灣基隆地方法院檢察署偵辦）、辛○○、及一名
    不詳姓名綽號「小江」之成年男子，共同基於意圖為自己不法之所有，以犯詐欺
    為常業之犯意聯絡，由庚○○提供身分證件並向玉山商業銀行新莊分行申請支票
    （戶名庚○○，帳號0000000000000號），由辛○○轉交丙○○使
    用，辛○○則顏昆塗之名義，丙○○則冒名庚○○，對外接洽訂貨業務皆由丙○○以庚○○之名義為之，並在桃園縣桃園巿民有六街八號虛設「北味冷凍食品行
    」，在桃園巿大有路九十六號承租「德川冷凍庫」供訂購貨品存放使用。自八十
    九年七月間起至十月間止，丙○○以北味冷凍食品行負責人「庚○○」之名義對
    外接洽購買冷凍肉品、食品，詐購財物後轉賣牟利，利用上述庚○○之支票支付
    貨款，在桃園巿，向豪漢國際有限公司（下稱豪漢公司）、駿昌食品有限公司（
    下稱駿昌公司）、聯管貿易有限公司（下稱聯管公司）、豪漢鑫有限公司（下稱
    豪漢鑫公司）、台鳳股份有限公司（下稱台鳳公司）、昇春股份有限公司（下稱
    昇春公司）、立生食品有限公司（下稱立生公司）、華裕海產行等十家公司、行
    號，詐取冷凍肉品、食品等財物，其中豪漢公司新台幣（下同）四百四十四萬一
    千八百六十五元、駿昌公司六十五萬六千九百九十元、聯管公司一百四十五萬一
    千一百元、豪漢鑫公司八十萬八千零七十五元、台鳳公司一百七十萬零五元（起
    訴書誤載為一百三十六萬零九百六十七元）、昇春公司二十三萬八千一百零六元
    、立生食品有限公司（下稱立生公司二十七萬元）、華裕海產行約七十萬元（起
    訴書誤載為八十九萬七千四百六十元），合計約一千零二十六萬六千一百四十一
    元（起訴書記載為一千三百十五萬三千六百四十元），庚○○等人並以之業，恃
    此為生。嗣上開庚○○之支票自八十九年十月五日起大量退票，供貨公司人員於
    同年月六日至桃園巿大有路九十六號，發現庚○○等人已將物品搬遷一空，始知
    被騙。
二、案經豪漢公司、駿昌公司、聯管公司、立生公司、豪漢鑫公司告訴由臺灣基隆地
    方法院檢察署檢察官偵查起訴。
三、後丙○○再至高雄市○○區○○路五五七號虛設鮮豐冷凍食品行騙時，於九十年
    十二月二十八日為豪漢公司之代理人己○○等人發現，報警查獲丙○○，丙○○
    冒名乙○○應訊，經本院傳喚真正之乙○○時，豪漢公司之代理人己○○發現與
    在高雄查獲之人不同，本院乃函請高雄市政府警察局小港分局將冒名乙○○之人
    之指紋卡送請刑事警察局鑑定結果，認冒名乙○○之人即係丙○○（另案於臺灣
    雲林第二監獄執行中）。本院於九十一年六月二十五、二十六日提訊丙○○時，
    丙○○始供出上情。
    理  由
一、本件訊之被告庚○○對於玉山商業銀行新莊分行支票存款開戶手續是其本人去辦
    的，申請書暨往來約定書上立約定書人攔之簽名「庚○○」為其所簽之事實供承
    不諱，惟矢口否認涉有常業詐欺之犯行，辯稱：八十九年間其都在基隆開計程車
    及賣豬腳，沒有去過桃園，北味冷凍食品行的事情其不知道，玉山銀山的開戶是
    其要申辦信用貸款，不是要辦理支票存款云云。惟查：（一）右揭犯罪事實業據
    告訴人豪漢公司法定代理人癸○○、代理人己○○、駿昌公司法定代理人甲○○
    、立生公司法定代理人丑○○、聯管公司法定代理人巳○○、豪漢鑫公司法定代
    理人寅○○、代理人卯○○、台鳳公司法定代理人壬○○、代理人辰○○等指訴
    綦詳，並據被害人昇春公司法定代理人丁○○、華裕海產行之戊○○等指述歷歷
    。（二）又證人即玉山商業銀行新莊分行之徵信人員子○到庭結證稱：其辦理被
    告申辦支票存款之徵信，曾到現場徵信，被告係在現場等節（見本院九十年十二
    月二十七日訊問筆錄），證人即玉山商業銀行新莊分行之支票存款開戶人員謝幸
    佳到庭結證稱：伊當時有核對身分證，是被告本人來辦理開戶的等情（見本院九
    十一年三月七日訊問筆錄），足見被告係親自至玉山商業銀行新莊分行辦理支票
    存款開戶手續。（三）證人即豪漢公司職員己○○更於偵訊及本院到庭指證稱：
    其有見過在庭的被告庚○○，他是在德川冷凍庫和那個自稱是『庚○○』的人在
    一起，當時他沒說話等語，更於九十一年六月二十六日本院訊問時指證稱：「我
    是在德川冷凍庫看到庭上的被告庚○○及丙○○二人在那裡聊天。」等語（見本
    院九十一年六月二十六日訊問筆錄）；證人即聯管公司代表人巳○○於偵訊及本
    院訊問時指證稱：其在桃園的冷凍庫有看過在庭的被告庚○○，但當時另有一人
    自稱是庚○○，係有一人自稱為『庚○○』出面與我接洽，真正的庚○○另有其
    人等語，更於九十一年六月二十六日本院訊問時指證稱：「我是在桃園市○○○
    街八號北味冷凍食品行辦公室裡面看到庭上的被告、丙○○及鄭盛元與另一個不
    詳姓名女子四人在辦公室裡面喝酒。我是沒有預先通知要去，結果庚○○與另一
    個女孩子看到我馬上跑到二樓去。我確實有看到庭上的庚○○及丙○○二人，我
    們那時候不知道他們是在設計騙我們。」等語（見本院九十一年六月二十六日訊
    問筆錄）。參以丙○○再至高雄市○○區○○路五五七號虛設鮮豐冷凍食品行騙
    時，於九十年十二月二十八日為豪漢公司之代理人己○○等人發現，報警查獲丙○○，丙○○冒名乙○○應訊，經本院傳喚真正之乙○○時，豪漢公司之代理人
    己○○發現與在高雄查獲之人不同，本院乃函請高雄市政府警察局小港分局將冒
    名乙○○之人之指紋卡送請刑事警察局鑑定結果，認冒名乙○○之人即係丙○○
    （另案於臺灣雲林第二監獄執行中），有高雄市政府警察局小港分局九十一年六
    月十七日高市警港分刑字第○九一○○○七八三七號函、刑事警察局九十一年五
    月十六日刑紋字第○九一○一一九九六號函及指紋卡二份在卷可稽。本院乃於九
    十一年六月二十五、二十六日提訊共犯丙○○時，證人丙○○始證稱：本件係其
    所為，其係用「庚○○」的名義對外行騙，庚○○的支票係辛○○整個拿過來的
    ，是辛○○要其冒名庚○○行騙，當時有二個員工，辛○○是用顏昆塗的名字，
    另外有一個叫「小江」，本件詐欺廠商的物品全部都由辛○○運走，其只是擔任
    辛○○之人頭，其只有拿到辛○○五十萬元的人頭費而已等節（見本院九十一年
    六月二十五、二十六日訊問筆錄），足見本件係由被告提供其所申請之支票，由
    丙○○冒名「庚○○」對外行騙。（四）並有送貨單共三十八紙、支票影本十二
    紙、被告支票退票理由單影本四十八紙、玉山銀行新莊分行支票存款開戶申請書
    等附卷可考。（五）綜上所述，被告等人虛設「北味冷凍食品行」，由丙○○冒
    名庚○○，在三個多月之時間對外接洽訂貨，並使用庚○○名義之支票，對外短
    期大量訂貨，支票屆期大量退票，並將物品搬遷一空，足見被告有意圖為自己不
    法之所有，施用詐術，使告訴人、被害人陷於錯誤，而交付財物之情事，且以之
    為業，藉此為生，即係常業犯，是被告所辯，顯係卸責之詞，委不足採，事證明
    確，被告犯行至堪認定，應依法論科。
二、核被告所為，係犯刑法第三百四十條常業詐欺罪。被告與丙○○、辛○○、及「
    小江」之成年男子間，有犯意聯絡及行為分擔，為共同正犯。爰審酌被告之素行
    ，犯罪之動機、目的、手段、詐欺之數額鉅大、所生之危害、迄未與告訴人、被
    害人達成和解及犯罪後之態度等一切情狀，量處如主文所示之刑，以示懲儆。至
    本件被告僅係人頭，其犯罪情節較主犯為輕微，本院審酌案請，認被告尚無依刑
    法第九十條規定諭知於刑之執行完畢或赦免後，令入勞動場所強制工作之必要，
    併此敘明。
三、公訴意旨另以：被告於上開時、地有向弘飛興業股份有限公司、協興冷凍食品有
    限公司等二家公司，詐取六十萬一千零九十元、二百四十二萬七千九百九十四元
    冷凍肉品、食品等財物。案經豪漢公司、駿昌公司、聯管公司、立生公司、豪漢
    鑫公司告訴由臺灣基隆地方法院檢察署檢察官偵查起訴。因認被告亦涉有刑法第
    三百四十條常業詐欺罪嫌。按犯罪事實應依證據認定之，無證據不得推定其犯罪
    事實；又不能證明被告犯罪者，應諭知無罪之判決；刑事訴訟法第一百五十四條
    、第三百零一條第一項分別定有明文。又犯罪事實之認定，應憑真實之證據，倘
    證據是否真實尚欠明顯，自難以擬制推測之方法，為其判斷之基礎；而刑事訴訟
    法所謂認定犯罪事實之證據係指足以認定被告確有犯罪行為之積極證據而言，該
    項證據自須適合於被告犯罪事實之認定，始得採為斷罪資料，最高法院著有五十
    三年度臺上字第六五六號及二十九年度上字第三一○五號判例可供參照。然查，
    遍查偵查全卷，並無被告有此部分常業詐欺犯行之證據，且查無有上開二公司告
    訴之資料，本院乃於九十一年三月十四日函請公訴人於五十日內補正此部分被害
  人被詐欺之證據，惟公訴人迄今並未就此部分予以補正，因之公訴人所指被告有
    此部分常業詐欺罪之犯行，即屬不能證明，揆諸前開說明，被告應無此部分之犯
    罪，惟公訴人認此部分與前開科刑部分，有常業犯實質上一罪之關係，爰不另為
    無罪之諭知，在此說明。
據上論斷，應依刑事訴訟法第二百九十九條第一項前段，刑法第二十八條、第三百四
十條，判決如主文。
本案經檢察官熊南彰到庭執行職務。
中　　　華　　　民　　　國　　九十一　　年　　　八　　　月　　　九　　　日
                                    台灣基隆地方法院刑事第二庭
                                        法  官  鄭  景  文
右正本證明與原本無異。
對於本件判決如有不服，應於收受送達後十日內，向本院提出上訴書狀，上訴於臺灣
高等法院，並按他造當事人之人數附具繕本。
                                        書記官  施  鴻  均
中　　　華　　　民　　　國　　九十一　　年　　　八　　　月　　　九　　　日
附論罪科刑之法條：
刑法第三百四十條
　　以犯第三百三十九條之罪為常業者，處一年以上七年以下有期徒刑，得併科五萬
　　元以下罰金。
刑法第三百三十九條第一項
　　意圖為自己或第三人不法之所有，以詐術使人將本人或第三人之物交付者，處五
　　年以下有期徒刑、拘役或科或併科一千元以下罰金。
